臺灣桃園地方法院刑事判決　　　　　　　99年度訴字第1034號
公　訴　人　臺灣桃園地方法院檢察署檢察官
被　　　告　徐慶弘
選任辯護人　林永祥律師
上列被告因違反毒品危害防制條例案件，經檢察官提起公訴（98
年度偵字第15856 號），本院判決如下︰
    主  文
徐慶弘意圖販賣而持有第二級毒品，累犯，處有期徒刑柒年陸月
，扣案如附表一所示驗餘之物，沒收銷燬之；如附表二所示之物
沒收。
    事  實
一、徐慶弘前於民國95年間因妨害自由罪等案件，經本院以95年
    度訴字第1650號刑事判決判處有期徒刑4 月，如易科罰金，
    以銀元300 元即新臺幣900 元折算1 日確定，於96年12月27
    日易科罰金執行完畢（於本案構成累犯）。詎仍不知悔改，
    明知海洛因、甲基安非他命分別係經公告列為毒品危害防制
    條例第2 條第2 項第1 款、第2 款之第一級、第二級毒品，
    未經許可均不得擅自持有、販賣，竟意圖販賣，而於某不詳
    時、地，以不詳方式取得如附表一編號二所示第二級毒品甲
    基安非他命16包而持有之，另並同時為單純供己施用，而取
    得如附表一編號一所示第一級毒品海洛因2 包並持有之。嗣
    於98年7 月10日晚間11時45分許，徐慶弘駕駛車牌號碼5526
    -VZ 號自用小客車違規占用車道停放於桃園縣平鎮市○○街
    59號前時，經警攔檢盤查，為警在上開車輛駕駛座儀表板內
    查獲裝有前開第一級毒品海洛因2 包（起訴書誤載為4 包）
    、第二級毒品甲基安非他命16包之化妝包1 個，始悉上情。
    並扣得如附表一、附表二、附表三及與本案無關之如附表四
    所示之物。
二、案經桃園縣政府警察局移送臺灣桃園地方法院檢察署檢察官
    偵查起訴。
    理  由
甲、證據能力部分
一、本件認定事實所引用之扣案第一級毒品海洛因2 包（其中1
    包為米白色碎塊狀、淨重3.01公克、空包裝重0.19公克，純
    度77.82 ％，純質淨重2.34公克；另1 包為米黃色粉塊狀、
    淨重0.80公克、空包裝重0.20公克）、第二級毒品甲基安非
    他命16小包（驗前淨重100.47公克、取樣0.08公克鑑析用罄
    、驗餘淨重100.39公克，含分裝袋16個）、盛裝前開毒品之
    化妝包1 個、被告徐慶弘所有之側背包1 個、電子磅秤1 臺
    、現金84,300元、廠牌SONY ERICSSON 型號T700之行動電話
    1 支及其配用之門號0000000000號SIM 卡1 張、廠牌SONY E
    RICSSON 型號K660I 之行動電話1 支及其配用之門號000000
    0000號SIM 卡1 張、廠牌NOKIA 型號1600之行動電話1 支、
    法務部調查局濫用藥物實驗室98年8 月14日調科壹字第0982
    3021930 號鑑定書、憲兵司令部刑事鑑識中心99年12月1 日
    憲直刑鑑字第0990002341號鑑定書、桃園縣政府警察局被採
    尿人尿液暨毒品真實姓名與編號對照表、臺灣檢驗科技股份
    有限公司濫用藥物檢驗報告（報告編號：UL /2009/70593）
    、查獲現場暨扣案物秤重照片等證據，檢察官、被告及其選
    任辯護人並未主張排除前開物證、書證之證據能力，且迄於
    本院言詞辯論終結前均未表示異議，本院審酌前開書證、物
    證並無證據證明係公務員違背法定程序所取得，文書證據部
    分亦無刑事訴訟法第159 條之4 之顯有不可信之情況與不得
    作為證據之情形，且均與本案具關連性，是本件認定事實所
    引用之上開書證、物證等證據，均認有證據能力。
乙、認定犯罪事實之依據及理由
一、訊據被告徐慶弘固坦承確有於98年7 月10日晚間11時45分許
    ，駕駛車牌號碼5526-VZ 號自用小客車違規占用車道停放於
    桃園縣平鎮市○○街59號前時，經警攔檢盤查，為警在上開
    車輛駕駛座儀表板內夾層查獲裝有第一級毒品海洛因2 包、
    第二級毒品甲基安非他命16包之化妝包1 個，並在其所有之
    側背包內查獲電子磅秤1 臺及現金9,400 元，及在其隨身攜
    帶之皮夾內查獲現金74,900元之事實，惟否認有何持有及意
    圖販賣而持有第一級、第二級毒品之犯行，辯稱：案發當天
    我與「曹金龍」約在桃園縣八德市更寮腳，我要向他買第二
    級毒品甲基安非他命2 兩共7 萬元，我沒有要向他購買海洛
    因，我不知道化妝包裡有海洛因。我身上被查獲的84,300元
    中有6 萬元是當天賭博贏來的錢，我是要用這些錢向「曹金
    龍」買甲基安非他命。我在電話中沒有告訴「曹金龍」我要
    購買的甲基安非他命數量，而是見面時才告訴他。我開車到
    更寮腳與「曹金龍」會面時，「曹金龍」叫我先載他到朋友
    那邊，也就是我被查獲的地點，那裡是一個社區，他要去那
    邊找人，我就直接開車到那邊去，因為我開車，「曹金龍」
    叫我先把他的毒品藏起來，我就把毒品藏在車輛儀表板裡面
    。我與「曹金龍」到被查獲地點停了10分鐘，期間我把「曹
    金龍」的毒品拿出來交給「曹金龍」，準備拿錢給他交易毒
    品，此時「曹金龍」看到廂型車在我們後面要插過來，「曹
    金龍」覺得不對勁，把毒品丟在我車輛副駕駛座踏板上人就
    跑了，我看到穿制服的警察才把毒品塞回儀表板，但還沒完
    全塞進去就被員警查獲了。這些被扣到第一級毒品海洛因、
    第二級毒品甲基安非他命都不是我的云云。經查：
（一）被告徐慶弘於98年7 月10日晚間11時45分許，駕駛車牌號
      碼5526-VZ 號自用小客車違規占用車道停放於桃園縣平鎮
      市○○街59號前，經警攔檢盤查，為警在上開車輛駕駛座
      儀表板內夾層查獲裝有米白色碎塊狀、米黃色粉塊狀物品
      各1 包及顆粒16包之化妝包1 個，並在被告徐慶弘所有之
      側背包內查獲電子磅秤1 臺及現金9,400 元，復在被告徐
      慶弘隨身攜帶之皮夾內查獲現金74,900元，另並扣得被告
      徐慶弘所有之行動電話3 支及門號SIM 卡2 張之事實，業
      據被告徐慶弘坦認在卷，核與證人即本案查獲員警陳風烈
      於本院審理中證述情節相符，並有如附表一、附表二、附
      表三、附表四所示之物扣案可稽，堪以認定。另扣案如附
      表一編號一所示米白色碎塊狀及米黃色粉塊狀物品各1 包
      ，經送法務部調查局濫用藥物實驗室鑑驗結果，確均含第
      一級毒品海洛因成分，其中米白色碎塊狀檢品1 包淨重3.
      01公克、空包裝重0.19公克，純度77.82 ％，純質淨重2.
      34公克；米黃色粉塊狀檢品1 包淨重0.80公克、空包裝重
      0.20公克，此有法務部調查局濫用藥物實驗室98年8 月14
      日調科壹字第09823021930 號鑑定書1 份在卷可稽。又扣
      案如附表一編號二所示顆粒16小包，經送憲兵司令部刑事
      鑑識中心鑑定結果，確均含第二級毒品甲基安非他命成分
      （驗前淨重100.47公克、取樣0.08公克鑑析用罄、驗餘淨
      重100.39公克），此有憲兵司令部刑事鑑識中心99年12月
      1 日憲直刑鑑字第0990002341號鑑定書1 份附卷可憑。是
      被告徐慶弘於上述時、地為警查獲時，經警扣得之如附表
      一所示之物，確分別為第一級毒品海洛因、第二級毒品甲
      基安非他命無訛，亦堪認定。另查，甲基安非他命（Meth
      amphetamine ）及安非他命（Amphetamine ）均屬安非他
      命類之中樞神經興奮劑，且安非他命及甲基安非他命之俗
      名通常混用，依一般用語之習慣，多未詳加區分安非他命
      與甲基安非他命，惟查，扣案如附表一編號二所示顆粒16
      小包，經送憲兵司令部刑事鑑識中心鑑定結果，確均含第
      二級毒品甲基安非他命成分，業如前述，是本案被告徐慶
      弘所持有如附表一編號二所示之物，確為「甲基安非他命
      」，而非安非他命甚明。是以，本案起訴書、被告及證人
      所指之「安非他命」，及相關筆錄關於「安非他命」之記
      載，應均係「甲基安非他命」之誤，附此敘明。
（二）至被告徐慶弘於本院審理中固以前詞置辯，惟查：
   1、被告徐慶弘前於98年7 月11日第2 次警詢中辯稱：「裝有
      毒品的化妝包1 個、二級毒品甲基安非他命及一級毒品海
      洛因、電子磅秤1 臺是1 名綽號『小惠』女子所有的，現
      金84,300元都是我本人所有的。二級毒品甲基安非他命及
      一級毒品海洛因是『小惠』賣給我的，但是我還沒有付錢
      給她，她就跑掉了。」、「因為當時警方還未到達之前，
      『小惠』坐在我的自用小客車的副駕駛座，當時裝有毒品
      的化妝包還在她身上，當她看到後面有車子靠近的時候，
      她就直接把裝有毒品的化妝包整個丟給我，然後人就跑掉
      了。」、「我們不敢很確定是警車，但『小惠』跟我講後
      方靠近我們的車子可能是警車，『小惠』就下車跑走了..
      . 。」、「『小惠』一覺得後方靠近的車子可能是警車時
      ，『小惠』就把毒品丟給我，人就跑掉了。」、「我目前
      在市場送漁貨，1 個月待遇約3 至4 萬元，員警逮捕我時
      我身上攜帶的現金84,300元是我去收漁貨的貨款。」、「
      員警於查獲地點問我電子磅秤是何人所有，我當時向員警
      表示是我本人所有，是因為既然在我側背包內當然就是我
      的。」、「我當時是向『小惠』說我要向她購買9,000 元
      的甲基安非他命。」、「『小惠』也攜帶海洛因來交易，
      是因為我好像也有跟她說要向她購買海洛因。」、「我沒
      有施用海洛因，『小惠』有向我推銷海洛因，我說考慮看
      看，還沒交易完成，就被警方查獲了。」云云；嗣於98年
      7 月11日第3 次警詢中辯稱：「我跟小惠聯絡都是透過『
      阿寶』，由『阿寶』打電話跟『小惠』聯絡之後，『阿寶
      』再跟我聯絡。我沒有『小惠』的聯絡電話。」云云；復
      於98年7 月11日檢察官訊問時辯稱：「98年7 月10日晚間
      11時45分，在平鎮市○○街59號前為警臨檢盤查時，在我
      所駕駛之車牌號碼5526-VZ 號自用小客車內所查獲約112.
      8 公克之第二級毒品甲基安非他命、約4.18公克之第一級
      毒品海洛因都是我要買的。」、「我打算就以我當天帶去
      的錢購買那些毒品，我當天帶去84,300元。我是要向綽號
      『小慧』的女子購買，『小慧』是一位綽號『阿保』的人
      於上週五在八德市○○路附近介紹認識，因為『阿保』的
      毒品都是跟『小慧』拿。上週六和『小慧』認識時，我就
      有向『小慧』說要跟她買甲基安非他命，但當時沒有說要
      買多少，『小慧』說見面再說。7 月10日傍晚6 、7 時許
      ，『小慧』打電話到我0000000000號行動電話，跟我約10
      點碰面。我10點半到那裡，我到後不到10分鐘，『小慧』
      就出現上我的車，我就載著她在附近繞了一圈，路上我告
      訴她我要買8 萬元的甲基安非他命。到了廣成街59號前，
      她就指著前面那臺廂型車說有可能是警察，她就要我停到
      她上車的地方，後來廂型車就開到我車子旁邊來，『小慧
      』就趕快下車往旁邊的大樓裡面跑。」、「我沒有要買海
      洛因。」、「快到59號前，『小慧』發現警察那臺廂型車
      要過來時，她就把那包毒品往我駕駛座這邊丟，人就下車
      了。」云云。是被告徐慶弘於警詢及檢察官訊問時，歷經
      前後3 次訊問，均始終供稱員警扣得之如附表一所示之甲
      基安非他命，係其於為警查獲前原欲向綽號「小惠」（音
      譯）之女子所購買，間亦提及欲兼括購買海洛因，惟未及
      完成交易即遭查獲等節明確，而未曾提及有何「曹金龍」
      此人，是被告徐慶弘嗣於本院審理中更易其詞，而辯稱：
      「（審判長問：你是指你在警詢、偵訊時所講的小惠就是
      曹金龍？）就是曹金龍，當時我會這樣講，是想說我不要
      害朋友，才說是小惠。」故如附表一所示第一級毒品海洛
      因、第二級毒品甲基安非他命均屬「曹金龍」所有云云，
      是否屬實，已難驟信。
   2、再者，被告徐慶弘於本院100 年3 月10日審理中固辯稱：
      「我在審理中所述屬實。我在警詢及檢察官訊問時，除了
      將『曹金龍』說成『小惠』這部分不實外，其他所述要購
      買安非他命的價、量屬實，所述要購買毒品的種類也屬實
      。」、「我當初會這麼講，是想說不要把曹金龍講出來，
      所以購買毒品的價、量、種類沒有必要隱瞞。」云云。惟
      查，揆諸前揭被告徐慶弘於警詢、檢察官訊問時及本院審
      理中所述，其就案發當日與毒品賣家聯繫購買毒品之方式
      ，究係透過某綽號「阿寶」（音譯）之人聯絡介紹，抑或
      由其本人與毒品賣家直接聯繫？其所欲購買之毒品種類究
      竟僅有第二級毒品甲基安非他命，抑或尚包含第一級毒品
      海洛因？其所欲購買之第二級毒品甲基安非他命價格究係
      9,000 元、7 萬元抑或係案發當日身上所攜帶之全部現金
      ？其於為警查獲時扣得之購毒所用現金，其來源究係漁貨
      收款抑或賭博所得？該毒品賣家發現有警方廂型警備車接
      近之時點，究係在該廂型警備車之位置係在被告所駕車輛
      後方之時，抑或該廂型警備車係停放於被告所駕車輛前方
      之際？該毒品賣家究係將藏有毒品之化妝包棄置於被告徐
      慶弘所駕車輛之副駕駛座腳踏墊上，抑或丟棄於駕駛座？
      為警查獲之電子磅秤1 臺，究係被告徐慶弘抑或該毒品賣
      家所有？諸如此類之交易經過細節，前後所供竟前後迥異
      ，且其中不乏於同次詢問、訊問中所辯內容即前後反覆、
      矛盾之情。是以，倘被告徐慶弘為警查獲時經警扣得之如
      附表一所示第一級毒品海洛因、第二級毒品甲基安非他命
      ，確為其於為警查獲前甫欲購毒之對象所有，而被告徐慶
      弘僅欲隱匿該販毒者即「曹金龍」之姓名，而無掩飾、杜
      撰交易過程之意圖，則被告徐慶弘豈有就雙方聯繫交易之
      過程、毒品賣方棄置毒品之原因及位置、扣案物品之歸屬
      等單純而無混淆誤認之虞之事實，所辯情節竟前後迥然相
      異之理？是以，堪認被告徐慶弘前開所辯其於為警查獲前
      恰欲向「小惠」或「曹金龍」購毒云云，當屬臨訟杜撰之
      詞，殊無足採。
   3、況且，販賣毒品乃違法之重罪，非可公然為之，且攜帶毒
      品於途風險極高，是為免於實際交易之際，賣方所攜之毒
      品種類、數量不符買方之需求，抑或買賣雙方於交易當場
      就交易數量、價格未能談妥，致該次會面無法成交，使賣
      方徒冒攜帶毒品於途而遭查緝之風險、勞費及雙方於交易
      當場耗時商議買賣價、量等條件而徒增之遭緝風險，而竟
      仍一無所獲之窘境，買賣雙方於毒品交易前先行聯絡洽妥
      彼此均可接受之毒品種類、價格、數量，始有爾後之會面
      交易，並於交易當場迅速成交，此實為毒品交易之常態。
      是以，販賣毒品之人殊無於未談妥販賣價、量，而就購毒
      者所欲購買之數量究係為何、是否備有足夠資金等節均不
      知悉之情形下，即甘冒遭查緝之風險，逕自攜帶數量遠逾
      一般人購入供自行施用所需，且價格高昂、一般人若未先
      行準備實難立刻籌措付現購買之龐大毒品前往交易之可能
      。是以，被告徐慶弘所稱其於向「小惠」或「曹金龍」購
      毒之前，並未表示欲購買之第二級毒品甲基安非他命價、
      量，且亦未購買第一級毒品海洛因，故為警查扣之海洛因
      、甲基安非他命數量均係「小惠」或「曹金龍」自行決定
      並攜帶到場云云，均係違反毒品交易之常態，益徵其所辯
      於為警查獲之前曾欲與「小惠」或「曹金龍」進行毒品交
      易一節，已屬子虛，是被告徐慶弘所辯扣案如附表一所示
      毒品係於查獲當日欲販賣毒品與其施用之「小惠」或「曹
      金龍」所有一節，更無足採。
   4、末查，證人即本案查獲員警陳風烈於本院審理中證稱：「
      被告徐慶弘在查獲現場時，說毒品是綽號『小惠』的朋友
      的。他當時跟我們說他的朋友剛離開車上，但當時我的車
      子是沿著查獲被告徐慶弘的那條路開，停在被告車輛後方
      約30公尺左右的路口等紅燈，我第一眼看到被告的車輛，
      距離被告約30、40公尺左右，我前面沒有車子，當時是我
      開車，我有注意在看前面，車上只有被告1 個人而已。那
      個紅綠燈我等了30秒到40秒左右，綠燈之後我開車到被告
      那裡，約10秒內就到了。從我看到被告的車，一直到我的
      車趨近被告的車輛要上前瞭解情況的過程中，車都是停在
      那裡，沒有開動過，過程中也沒有人下車。如果有人是從
      右側車門打開，彎著身下車，這樣我也可以看得到，因為
      我們當時是開廂型警備車，所以我的視線算是很好。我們
      當時有4 位同仁，我停車之後是我旁邊2 個同事先下車，
      那時我在車上有注意被告的動作，從車子停下來一直到我
      們過去，這個過程中被告有在塞東西，因為我們車子的角
      度，只要轉頭就看得到轎車，只是我們不確定他在塞什麼
      東西。當天我們同仁有繞道旁邊社區的大門觀望一下，這
      是因為被告被查獲時，他有說他在等人，所以我們才會過
      去看一下，但是沒有看到人。我們不是因為看到有人跑過
      去才過去看，因為當時並沒有看到有人跑過去，也沒有看
      到有任何人下來，如果有的話，我們一定會帶回來，絕對
      不會讓他離開。我可以確定完全沒有人下車跑到社區那邊
      去。」等語在卷。經查，證人陳風烈於本院審理中經告以
      偽證罪之刑責後，具結證述如上，係以刑事責任擔保其證
      言之真實性，而陳風烈與被告徐慶弘素不相識、並無怨隙
      ，此為被告徐慶弘及證人陳風烈所不否認，是陳風烈殊無
      甘冒偽證罪之風險，而杜撰其於上揭時、地未曾目睹有人
      自被告徐慶弘所駕車輛離開之虛情，僅為恣意構陷並無怨
      仇之被告徐慶弘之必要。準此，益徵被告徐慶弘所辯其於
      為警查獲前，曾在其所駕駛之車輛上欲與「小惠」或「曹
      金龍」購買第二級毒品甲基安非他命，惟未及交易完成，
      該「小惠」或「曹金龍」即因唯恐遭警查獲，而將裝有如
      附表一所示毒品之化妝包棄置被告徐慶弘車上旋即逃離現
      場一節，核屬杜撰卸責之詞，無從信其屬實。
   5、綜上各情，堪認被告徐慶弘前開所辯扣案如附表一所示第
      一級毒品海洛因、第二級毒品甲基安非他命，均為「小惠
      」或「曹金龍」所有云云，均係飾卸之詞，洵無足採。被
      告徐慶弘為警查獲之第一級毒品海洛因、第二級毒品甲基
      安非他命，均屬被告徐慶弘本人所有，堪以認定。
（三）次查，被告徐慶弘於警詢中供稱：「（警問：警員所查扣
      的安非他命含袋總重共112.80公克... ，市價約多少錢？
      ）我只知道安非他命4 公克市價約8,000 元，112.80公克
      的安非他命約22萬4 千元左右。」等語；嗣於檢察官訊問
      時供稱：「我平均每天施用第二級毒品甲基安非他命大約
      會到1 克。」等語；復於本院審理中供稱：「到被查獲為
      止，我失業約半年，生活費靠父母、家人接濟，先前儲蓄
      最高僅有約5 、6 萬元，我本身1 個月毒品所需花費約3
      萬5 千元至4 萬元。有時我會向媽媽拿錢，但媽媽能給的
      也有限，她給過我幾千元，不一定每月都給。其他經濟來
      源就是賭博。」等語明確。經查，被告徐慶弘所持有之第
      二級毒品甲基安非他命驗前淨重高達100.47公克，此有憲
      兵司令部刑事鑑識中心99年12月1 日憲直刑鑑字第099000
      2341號鑑定書1 份在卷可參，業如前述。是揆諸被告徐慶
      弘前開所供，以其每日甲基安非他命施用量為1 公克計算
      ，被告徐慶弘為警查獲時所持有之第二級毒品甲基安非他
      命數量足供其個人施用長達約100 日。再查，以被告徐慶
      弘每月購毒施用之花費係介於3 萬5 千元至4 萬元之情以
      觀，被告徐慶弘本次為警查獲時所持有之第二級毒品甲基
      安非他命總價竟高達約22萬元，是以，被告徐慶弘所持有
      之第二級毒品甲基安非他命之價格，遠逾其5 個月施用毒
      品開銷之總和。又查，被告徐慶弘迄為警查獲時止已失業
      約半年，期間阮囊羞澀、入不敷出，僅賴父母、親友不定
      時接濟而經濟窘迫，倘其持有第二級毒品甲基安非他命之
      目的僅欲供己自用，則其殊無持有無法於短時間內施用完
      畢之大量毒品，且所持有之毒品總價甚且遠逾每月購毒所
      需花費，而徒增其財務負荷、造成經濟負擔之必要。是以
      ，被告徐慶弘持有扣案第二級毒品甲基安非他命之成本甚
      昂，其倘無利可圖，實無可能為此反常之舉。抑且，本件
      被告徐慶弘為警扣得之第二級毒品甲基安非他命16包，經
      警以電子磅秤初步秤重之結果，分別有35.52 公克、30.9
      0 公克、10.42 公克、12.24 公克、8.0 公克、4.57公克
      、1.18公克、1.18公克、1.17公克、1.15公克、1.15公克
      、0.64公克、1.18公克、1.16公克、1.17公克等不同重量
      之包裝，此有98年7 月11日第2 次警詢筆錄及扣案物秤重
      照片附卷可稽。經查，被告徐慶弘自承其每日甲基安非他
      命施用量為1 公克，是被告徐慶弘持有前揭甲基安非他命
      之目的倘均為供己施用，且其分裝之意係在控制用量以便
      攜帶、取用，則各包分裝重量當均為1 公克上下即為已足
      ，殊無竟將之分裝為0.64公克至35.52 公克不等、各包重
      量差距甚大之數包毒品，以致無從達其控制用量、方便取
      用目的之必要，是以，倘非被告徐慶弘為上開分裝之目的
      ，實係為因應毒品買家不同數量、價格之購毒需求，孰以
      致此？再者，依一般單純施用毒品之人而言，為避免攜帶
      不便，且為警查獲時損失慘重，於出外之際當少量攜帶足
      供外出期間施用之毒品即可，殊無竟將數量高達100 餘克
      、市值逾22萬元之大量毒品隨身攜帶，徒增為警查緝風險
      之理，因之，若非被告徐慶弘於外出期間實需隨時接聽毒
      品買家購毒之來電，為因應不同買家之不同價、量需求，
      俾便迅速完成交易，豈有竟需攜帶已分裝完妥且各包重量
      互有差異之大量毒品外出之必要？準此，更堪認被告徐慶
      弘持有扣案第二級毒品甲基安非他命16包外出之目的，當
      係為供販賣獲利所用甚明。綜上，被告徐慶弘係意圖供販
      賣之用，而持有如附表一編號二所示第二級毒品甲基安非
      他命16包，洵堪認定。
（四）末查，公訴意旨固認被告徐慶弘自稱其並未施用第一級毒
      品海洛因，且被告徐慶弘為警查獲後經警採集之尿液檢體
      ，其檢驗結果亦顯示被告徐慶弘並未施用海洛因，是其為
      警查獲時所扣得之第一級毒品海洛因2 包，顯係意圖供販
      賣所用而持有之云云。惟查，被告徐慶弘縱於本次為警查
      獲前尚未曾有何施用第一級毒品海洛因經驗，此亦無足認
      被告徐慶弘即絕無可能開始嘗試施用海洛因，而排除被告
      徐慶弘所持有之扣案第一級毒品海洛因2 包係其為供己施
      用而購入之可能。況且，被告徐慶弘本次為警查扣之第一
      級毒品海洛因數量僅有2 包、重量僅為3.81公克，其量甚
      微，與被告徐慶弘意圖供販賣所用而持有之扣案如附表一
      編號二所示第二級毒品甲基安非他命，數量即高達100 餘
      克、價格亦高達22萬4 千元相較，兩者價、量顯有天壤之
      別，以其攜帶之海洛因價、量均甚為稀少一情以觀，反與
      一般攜出自用之情況較為相符。綜上，本件被告徐慶弘持
      有如附表一編號一所示第一級毒品海洛因2 包，甚難排除
      係為供己施用之可能，且除該海洛因2 包係與被告徐慶弘
      意圖供販賣所用之如附表一編號二所示第二級毒品甲基安
      非他命16包同置於化妝包內一節外，實別無任何積極證據
      足認被告徐慶弘持有上開海洛因2 包有何意圖供販賣所用
      之情，是依「罪證有疑、利歸被告」之法理，當僅足認被
      告徐慶弘係為供己施用而單純持有扣案如附表一編號一所
      示第一級毒品海洛因2 包，是其此部分所犯核屬毒品危害
      防制條例第11條第1 項之持有第一級毒品罪，而無從逕以
      意圖販賣而持有第一級毒品罪相繩。
（五）綜上所述，本件事證明確，被告徐慶弘犯行洵堪認定，應
      予依法論罪科刑。
二、核被告徐慶弘所為，係犯毒品危害防制條例第5 條第2 項意
    圖販賣而持有第二級毒品罪、同條例第11條第1 項之持有第
    一級毒品罪。公訴意旨認被告徐慶弘係基於販賣之意圖而持
    有事實欄一所示第一級毒品海洛因2 包，並以此指稱被告徐
    慶弘此部分係涉犯意圖販賣而持有第一級毒品罪嫌，容有違
    誤，業如前述，惟起訴之社會基本事實相同，爰依法變更起
    訴法條而審理。被告徐慶弘於事實欄一所示時、地，以一持
    有第一級毒品海洛因、第二級毒品甲基安非他命之行為，同
    時觸犯持有第一級毒品罪、意圖販賣而持有第二級毒品罪，
    為想像競合犯，應依刑法第55條之規定，從一重論以意圖販
    賣而持有第二級毒品罪。被告徐慶弘前於95年間因妨害自由
    罪等案件，經本院以95年度訴字第1650號刑事判決判處有期
    徒刑4 月，如易科罰金，以銀元300 元即新臺幣900 元折算
    1 日確定，於96年12月27日易科罰金執行完畢，此有臺灣高
    等法院被告前案紀錄表1 份在卷足參。被告於前案有期徒刑
    執行完畢後，5 年內故意再犯本件有期徒刑以上之罪，為累
    犯，應依刑法第47條第1 項之規定，加重其刑。爰審酌被告
    徐慶弘持有各如附表一編號一、編號二所示第一級毒品海洛
    因、第二級毒品甲基安非他命，又被告徐慶弘意圖販賣而持
    有之第二級毒品甲基安非他命數量高達100.47公克，價、量
    均高，對社會風氣、國民健康之潛在影響甚鉅，幸於未及將
    毒品流出市面即為警查獲，惟被告徐慶弘於警詢以迄本院審
    理中均矢口否認犯行、飾詞圖卸，惡性非淺，並其持有海洛
    因之數量暨其犯罪動機、目的、手段、犯後態度等一切情狀
    ，量處如主文所示之刑。
三、沒收部分
（一）扣案驗餘之海洛因2 包（其中1 包為米白色碎塊狀、淨重
      3.01公克；另1 包為米黃色粉塊狀、淨重0.80公克），係
      毒品危害防制條例第2 條第2 項第1 款所列之第一級毒品
      ；驗餘之甲基安非他命16小包（驗餘淨重100.39公克），
      係毒品危害防制條例第2 條第2 項第2 款所列之第二級毒
      品，不問屬於何人所有，均應依毒品危害防制條例第18條
      第1 項前段規定，宣告沒收銷燬之（至鑑驗用罄之毒品，
      既已滅失，自無庸再予以宣告沒收）。
（二）扣案如附表二編號一所示被告徐慶弘所有用以盛裝第一級
      毒品海洛因之塑膠夾鍊袋共2 個，具有防止毒品裸露、逸
      出及潮濕並便於攜帶之功用，是屬供被告徐慶弘犯本案持
      有第一級毒品海洛因罪所用之物，應依刑法第38條第1 項
      第2 款之規定，宣告沒收。
（三）按毒品危害防制條例第18條第1 項規定，得諭知沒收並銷
      燬之者，以查獲之毒品及專供製造或施用毒品之器具為限
      ，並不及於毒品之外包裝。而毒品外包裝既係用於包裹毒
      品，防其裸露、潮濕，便於攜帶、販賣，亦係供持有及意
      圖販賣而持有毒品所用之物，應依毒品危害防制條例第19
      條第1 項之規定宣告沒收之，方屬適法（最高法院92年度
      臺上字第1288號、92年度臺上字第1275號、89年度臺上字
      第4531號、88年度臺上字第5033號、88年度臺上字第5032
      號判決意旨參照）。是扣案如附表二編號二所示被告徐慶
      弘所有用以盛裝第二級毒品甲基安非他命之塑膠夾鍊袋共
      16個，既具有防止毒品裸露、逸出及潮濕之功用，並便於
      攜帶及販賣，其核屬供被告徐慶弘犯本案意圖販賣而持有
      第二級毒品甲基安非他命所用之物，至為顯然，自應依毒
      品危害防制條例第19條第1 項前段之規定，宣告沒收。又
      上開塑膠夾練袋共16個既均經扣案，在事理上即無全部或
      一部不能沒收之虞，故無依同條項之規定贅知「如全部或
      一部不能沒收時，追徵其價額」之必要。
（四）扣案如附表二編號三所示化妝包1 個，係被告徐慶弘所有
      用以藏放如附表一編號一所示第一級毒品海洛因2 包、如
      附表一編號二所示第二級毒品甲基安非他命16包，俾便攜
      帶、持有所用之物，是屬供被告徐慶弘犯本案持有第一級
      毒品海洛因罪及意圖販賣而持有第二級毒品甲基安非他命
      罪所用之物，自應依刑法第38條第1 項第2 款及毒品危害
      防制條例第19條第1 項前段之規定，宣告沒收。又上開化
      妝包1 個既經扣案，在事理上即無全部或一部不能沒收之
      虞，故無依毒品危害防制條例第19條第1 項後段之規定贅
      知「如全部或一部不能沒收時，追徵其價額」之必要。
（五）次查，被告徐慶弘為警扣得之如附表一編號一所示第一級
      毒品海洛因業經分裝為2 包、如附表一編號二所示第二級
      毒品甲基安非他命業經分裝為16包，是前開毒品於取得後
      必然經過分裝過程，而分裝之際為求量之精準，勢需有秤
      重器材以度量之，而扣案如附表二編號四所示電子磅秤1
      臺既為被告徐慶弘所有，此據被告徐慶弘於本院審理中供
      承在卷，堪認該電子磅秤即係被告徐慶弘為便持有而分裝
      如附表一所示第一級毒品海洛因、第二級毒品甲基安非他
      命時秤重所用之物，而屬被告徐慶弘供犯本案持有第一級
      毒品海洛因罪及意圖販賣而持有第二級毒品甲基安非他命
      罪所用之物，自應依刑法第38條第1 項第2 款及毒品危害
      防制條例第19條第1 項前段之規定，宣告沒收。又上開電
      子磅秤1 臺既經扣案，在事理上即無全部或一部不能沒收
      之虞，故無依毒品危害防制條例第19條第1 項後段之規定
      贅知「如全部或一部不能沒收時，追徵其價額」之必要。
（六）至扣案如附表三所示側背包1 個，僅屬放置如附表二編號
      四所示電子磅秤所用之物，而與被告徐慶弘所犯本案持有
      第一級毒品海洛因罪及意圖販賣而持有第二級毒品甲基安
      非他命罪尚無直接關聯，爰不予宣告沒收。
（七）再查，被告徐慶弘於本院審理中固供稱扣案廠牌SONY ERI
      CSSON 型號T700之行動電話1 支及其配用之門號00000000
      00號SIM 卡1 張，係供其於案發當日與「曹金龍」聯繫購
      買本件扣案第二級毒品甲基安非他命所用之物，惟被告徐
      慶弘所辯其於甫遭查獲前向「小惠」或「曹金龍」購買第
      二級毒品甲基安非他命之過程均屬杜撰，業如前述，而本
      案復查無其他任何積極證據足認被告徐慶弘所持有之上開
      行動電話暨其配用門號與被告徐慶弘取得扣案第一級毒品
      海洛因、第二級毒品甲基安非他命之過程有何關聯，是自
      無從認前開行動電話暨其配用門號與被告徐慶弘所犯本案
      持有第一級毒品罪或意圖販賣而持有第二級毒品罪有何關
      聯，自不得予以宣告沒收。
（八）末查，扣案現金84,300元、廠牌SONY ERICSSON 型號K660
      I 之行動電話1 支及其配用之門號0000000000號SIM 卡1
      張、廠牌NOKIA 型號1600之行動電話1 支，固均屬被告徐
      慶弘所有，惟本案查無任何積極證據足認上揭現金、行動
      電話及門號SIM 卡與被告徐慶弘所犯持有第一級毒品罪或
      意圖販賣而持有第二級毒品罪有何關聯，自不得予以宣告
      沒收。
據上論斷，應依刑事訴訟法第299 條第1 項前段、第300 條，毒
品危害防制條例第5 條第2 項、第11條第1 項、第18條第1 項前
段、第19條第1 項，刑法第11條前段、第55條、第47條第1 項、
第38條第1 項第2 款，判決如主文。
本案經檢察官王齡梓到庭執行職務。
中    華    民    國   100    年    4     月    7     日
                  刑事第十一庭審判長法  官  蔡榮澤
                                    法  官  汪曉君
                                    法  官  林蕙芳
以上正本證明與原本無異。
如不服本判決應於收受判決後10日內向本院提出上訴書狀，並應
敘述具體理由。其未敘述上訴理由者，應於上訴期間屆滿後20日
內向本院補提理由書( 均須按他造當事人之人數附繕本) 「切勿
逕送上級法院」。
                                    書記官  莊凱男
中    華    民    國   100    年    4     月    18    日
附表一：
┌──┬─────┬──┬──────────────┐
│編號│扣案物名稱│數量│備註                        │
├──┼─────┼──┼──────────────┤
│ 一 │第一級毒品│2包 │1.米白色碎塊狀、淨重3.01公克│
│    │海洛因    │    │  。                        │
│    │          │    │2.米黃色粉塊狀、淨重0.80公克│
│    │          │    │  。                        │
├──┼─────┼──┼──────────────┤
│ 二 │第二級毒品│16包│驗前淨重100.47公克、取樣0.08│
│    │甲基安非他│    │公克鑑析用罄、驗餘淨重100.39│
│    │命        │    │公克。                      │
└──┴─────┴──┴──────────────┘
附表二：
┌──┬─────┬──┬──────────────┐
│編號│扣案物名稱│數量│備註                        │
├──┼─────┼──┼──────────────┤
│ 一 │塑膠夾鍊袋│2個 │1.盛裝如附表一編號一所示第一│
│    │          │    │  級毒品海洛因所用之物。    │
│    │          │    │2.被告徐慶弘所有供其犯持有第│
│    │          │    │  一級毒品罪所用之物。      │
├──┼─────┼──┼──────────────┤
│ 二 │塑膠夾鍊袋│16個│1.盛裝如附表一編號二所示第二│
│    │          │    │  級毒品甲基安非他命所用之物│
│    │          │    │  。                        │
│    │          │    │2.被告徐慶弘所有供其犯意圖販│
│    │          │    │  賣而持有第二級毒品罪所用之│
│    │          │    │  物。                      │
├──┼─────┼──┼──────────────┤
│ 三 │化妝包    │1個 │1.藏放如附表一所示毒品及附表│
│    │          │    │  二編號一、編號二所示盛裝毒│
│    │          │    │  品之塑膠夾鍊袋所用之物。  │
│    │          │    │2.被告徐慶弘所有供其犯持有第│
│    │          │    │  一級毒品罪及意圖販賣而持有│
│    │          │    │  第二級毒品罪所用之物。    │
├──┼─────┼──┼──────────────┤
│ 四 │電子磅秤  │1臺 │被告徐慶弘所有供其犯意圖販賣│
│    │          │    │而持有第二級毒品罪所用之物。│
└──┴─────┴──┴──────────────┘
附表三：
┌──┬─────┬──┬──────────────┐
│編號│扣案物名稱│數量│備註                        │
├──┼─────┼──┼──────────────┤
│ 一 │側背包    │1個 │放置如附表二編號四所示電子磅│
│    │          │    │秤所用之物。                │
└──┴─────┴──┴──────────────┘
附表四：
┌──┬─────────────┬───────────┐
│編號│扣案物名稱、數量          │備註                  │
├──┼─────────────┼───────────┤
│ 一 │案廠牌SONY ERICSSON 型號T7│核無證據證明與本案有何│
│    │00之行動電話1 支及其配用之│關聯。                │
│    │門號0000000000號SIM 卡1 張│                      │
├──┼─────────────┤                      │
│ 二 │側背包內之現金9,400 元    │                      │
├──┼─────────────┤                      │
│ 三 │隨身皮夾內之現金74,900元  │                      │
├──┼─────────────┤                      │
│ 四 │廠牌SONY ERICSSON 型號K660│                      │
│    │I之行動電話1 支及其配用之 │                      │
│    │門號0000000000號SIM卡1 張 │                      │
├──┼─────────────┤                      │
│ 五 │廠牌NOKIA 型號1600之行動電│                      │
│    │話1 支                    │                      │
└──┴─────────────┴───────────┘
附錄法條：
毒品危害防制條例第5條
意圖販賣而持有第一級毒品者，處無期徒刑或 10 年以上有期徒
刑，得併科新臺幣 7 百萬元以下罰金。
意圖販賣而持有第二級毒品者，處 5 年以上有期徒刑，得併科
新臺幣 5 百萬元以下罰金。
意圖販賣而持有第三級毒品者，處 3 年以上 10 年以下有期徒
刑，得併科新臺幣 3 百萬元以下罰金。
意圖販賣而持有第四級毒品或專供製造、施用毒品之器具者，處
 1 年以上7 年以下有期徒刑，得併科新臺幣 1 百萬元以下罰金
。
毒品危害防制條例第11條
持有第一級毒品者，處 3 年以下有期徒刑、拘役或新臺幣 5 萬
元以下罰金。
持有第二級毒品者，處 2 年以下有期徒刑、拘役或新臺幣 3 萬
元以下罰金。
持有第一級毒品純質淨重十公克以上者，處 1 年以上 7 年以下
有期徒刑，得併科新臺幣 1 百萬元以下罰金。
持有第二級毒品純質淨重二十公克以上者，處 6 月以上 5 年以
下有期徒刑，得併科新臺幣 70 萬元以下罰金。
持有第三級毒品純質淨重二十公克以上者，處 3 年以下有期徒
刑，得併科新臺幣 30 萬元以下罰金。
持有第四級毒品純質淨重二十公克以上者，處 1 年以下有期徒
刑，得併科新臺幣 10 萬元以下罰金。
持有專供製造或施用第一級、第二級毒品之器具者，處 1 年以
下有期徒刑、拘役或新臺幣 1 萬元以下罰金。